【裁判字號】    97,交聲,113
【裁判日期】    970707
【裁判案由】    違反道路交通管理處罰條例聲明異議
【裁判全文】
臺灣苗栗地方法院交通事件裁定         97年度交聲字第113號
原處分機關  交通部公路總局新竹區監理所苗栗監理站
異  議  人
即受處分人  甲○○
上列異議人即受處分人因違反道路交通管理處罰條例案件，對於
交通部公路總局新竹區監理所苗栗監理站中華民國97年5 月22日
所為之竹監苗字第裁54-C00000000號處分（原舉發案號：北縣警
交字第C00000000 ），聲明異議，本院裁定如下：
    主  文
異議駁回。
    理  由
一、按汽車駕駛人，行經有燈光號誌管制之交岔路口闖紅燈，處
    新臺幣（下同）1,800 元以上5,400 元以下罰鍰，又汽車駕
    駛人，有違反道路交通管理處罰條例第53條情形者，除依原
    條款處罰鍰外，並記違規點數3 點，道路交通管理處罰條例
    第53條第1 項、第63條第1 項第3 款，分別定有明文。。
二、原處分意旨略以：本件異議人甲○○騎車牌號碼HVS-005 重
    型機車，於民國97年4 月28日15時35分，行經台北縣新莊市
    龍安、八德街口，經台北縣警察局新莊分局光華派出所員警
    發覺攔停異議人後，製單舉發舉發「闖紅燈（直行）」違規
    。異議人於舉發通知單所載期限內到案申訴，經原處分機關
    函請原舉發單位查覆後，仍認異議人有上開違規行為明確，
    即依上開規定及違反道路交通管理事件統一裁罰基準表之規
    定，裁處異議人罰鍰1,800 元並記違規點數3 點等語。
三、異議意旨略以：異議人行經違規地點時，管制號誌為綠燈，
    後嗣因讓行人通行停在路口中央，再行起步時其號誌已變為
    黃燈，故並無闖紅燈違規之行為云云。
四、經查：
（一）按依道路交通管理處罰條例科處行政罰事件，依據公法爭
      議之舉證責任分配法則，固應先由行政機關就其業已履踐
      相關正當法律程序，以及人民應受處罰之客觀違反法令行
      為，負證明之責，異議人就行政機關已為相當證明之前開
      事項，若主張欠缺主觀歸責條件或為其他抗辯，亦須就其
      所辯提出反證。惟行政機關對於前開應為舉證事項，非不
      得以執行查察取締勤務人員，依據調查人證之程序，使就
      親歷事實提供不可替代之證明方法，尤於當場舉發交通違
      規事件，鑑於交通違規事實往往驟然而現、稍縱即逝，若
      硬性要求舉發員警不分違規情節，一律必須預留證據，俾
      便事後提出供法院審酌，除有現實技術可行性之困難外，
      勢將大幅提高交通管理之行政成本，並嚴重削弱道路交通
      管理之行政效能，此絕非立法者制定道路交通管理法規之
      本意，故於得逕行舉發之場合，法律既授與執法人員逕行
      舉發之職權，除有證據證明執法人員濫用職權、認識事實
      有誤以外，應推定執法人員認定之事實為真實，合先敘明
      。
（二）異議人甲○○騎乘之車牌號碼HVS-005 重型機車，於97年
      4 月28日15時35分，行經台北縣新莊市○○○○○街口，
      搶黃燈之事實，為異議人所不否認。惟異議人矢口否認有
      上開違規行為，而異議人騎乘重型機車行經上開交岔路口
      時，號誌已轉換成紅燈，異議人未停車逕由該路口闖紅燈
      （直行），警員在距離該交岔路口約10公尺處，親眼目睹
      異議人之違規行為，因而予以攔查，並以北縣警交字第C0
      0000000 號舉發違反道路交通管理事件通知單當場舉發等
      情，亦有台北縣警察局新莊分局97年5 月16日北縣警新交
      字第0970020529號函、前述舉發違反道路交通管理事件通
      知單影本各1 份在卷可稽。異議人雖執前詞置辯，惟其於
      上開地點未依燈光號誌管制行駛而闖紅燈違規等情，業據
      證人即台北縣警察局新莊分局光華派出所警員賴宏仁於本
      院調查時，以具結擔保其供述之真實性依證人即本件舉發
      警員黃仁章具結證稱：「我當時是騎機車巡邏，經過八德
      街，異議人是從龍安路直行，剛好在我面前過去，我的燈
      號是綠燈，而龍安路是紅燈，而我從異議人後面過去，按
      喇叭示意異議人停車，攔停後就告知異議人闖紅燈並開單
      舉發。」、「（你發現異議人時，距離多遠？）10公尺內
      。」、「（當時有無可能看錯？）不可能，因路口很小。
      」、「（當時車流輛如何？）那時段車流不會很多。」、
      「（你看到異議人車子時，異議人車子過了斑馬線了沒？
      ）異議人車子還沒過停止線，異議人方向燈號是紅燈，但
      她沒有停車，直直過去。」、「（所以紅燈時，異議人在
      停止線之前，之後她騎車進入路口直行，是否如此？）是
      。」、「（有無可能剛好是黃燈變紅燈？）沒有，我看得
      很清楚。」等語（見本院97年6 月26日訊問筆錄），衡諸
      證人賴宏仁係依法執行公務之人員，與異議人素不相識，
      並無宿怨，亦無仇隙，應無甘冒自身觸犯偽證罪之風險而
      設詞誣攀之理，故其證言應堪採信。此外，並有證人庭呈
      道路交通現場圖1 份、現場照片6 張附卷可稽。
（三）再依上開證人所述現場取締位置情況以觀，本件舉發違規
      員警之執勤地點在路口附近10公尺處，確可清楚辨明該路
      口號誌燈號轉換以及車輛通過路口之情形，復參酌證人賴
      宏仁對該處道路地形、燈號變換，自應知之甚稔，應不致
      有誤認或故為造假之情形發生；又證人係機動性為交通稽
      查勤務，本非於特定地點架設器材進行違規事件取締任務
      ，則若苛求本件舉發單位於發現交通違規事件之際需立即
      拍照蒐證，則於執行取締交通違規事件勢必發生窒礙，故
      本院綜合異議人所述及證人證述之內容，堪認受處分人上
      述辯解，不足為其有利之認定；況異議人對上開證人等之
      供述並無法舉出或請本院調查任何對其有利之證據資料，
      以使本院對證人等所供述異議人違規之事實產生任何合理
      之懷疑，且依首揭說明，異議人既未就執勤員警之舉發有
      誤提出相關證據以供調查，本院經查亦無任何證據足資證
      明其有捏造事實違法取締之情事，是執勤員警本其維護交
      通秩序、安全職責所為之舉發，自應受到合法、正確之推
      定，異辯人所辯，洵無足採。
五、綜上所述，本件異議人既有前揭闖紅燈之違規行為，原處分
    機關依道路交通管理處罰條例第53條第1 項、第63條第1 項
    第3 款（原裁決書漏載第1 項第3 款）之規定及違反道路交
    通管理事件統一裁罰基準表，裁處異議人罰鍰1,800 元，並
    記違規點數3 點，核無違法或不當之情事，聲明異議意旨仍
    執前詞，任意指摘原處分，並無理由，應予駁回。
六、據上論斷，應依道路交通案件處理辦法第19條，裁定如主文
    。
中    華    民    國    97    年    7     月    7     日
                  交通法庭  法  官  林卉聆
以上正本證明與原本無異。
如不服本裁定應於送達後5日內向本院提出抗告狀。
                            書記官  楊慧萍
中    華    民    國    97    年    7     月    7     日


司法院資訊處製作；財團法人民間司法改革基金會備份。
